臺灣臺東地方法院民事判決　九十二年度訴字第二五○號
　　原　　　告　東方大鎮Ａ區管理委員會
　　法定代理人　劉豐年
　　訴訟代理人　劉秀真律師
　　被　　　告　長潤建設開發股份有限公司
　　法定代理人　乙○○
　　訴訟代理人　蘇建榮律師
右當事人間請求給付管理費事件，本院於民國九十四年五月十七日言詞辯論終結，判
決如下：
    主      文
原告之訴及假執行之聲請均駁回。
訴訟費用由原告負擔。
    事實及理由
壹、程序方面：原告之法定代理人於訴訟中變更為劉豐年，有原告提出東方大鎮社區
    Ａ區管理委員會第九屆管理委員第一次臨時會議記錄及臺東縣政府九十四年二月
    八日府城建字第０九四００一五三二三號函附卷可佐，為此原告法定代理人劉豐
    年具狀聲明承受訴訟，核無不合，應予准許。
貳、原告主張：
　一、依據八十六年東方大鎮社區Ａ區區分所有權人第一次會議記錄及八十六年度管
　　　理委員會第三次會議決議，每一停車位之管理費為每月新臺幣（下同）三百元
　　　，被告於本社區之所有車位共一百五十一個，其自八十六年十一月起迄今，共
　　　積欠管理費共三百二十一萬六千三百元未為繳納。
　二、系爭停車位為公共設施，亦兼為防空避難室，有被告辦理建物第一次登記持分
　　　分配表及建物登記謄本可證，與專有部分之登記迥異，是其本質為共用部分，
　　　依公寓大廈管理條例第十條第二項規定其管理費用若區分所有權人會議或規約
　　　另有規定者，從其規定。是被告將停車位比擬為「住戶屋內私人空間」，而謂
　　　管理委員會不能決議收取管理費用云云，洵非的論。
　三、又上開會議記錄及住戶規約內容，均由被告草擬，其無法諉為不知，驗諸被告
　　　對外告知停車位需付管理費、清潔費、水電費等情，足證前述內容早為兩造間
　　　之共識，被告臨訟爭執原告無權收取，除昧於事實外，亦難符事理之平。原告
　　　既已定相當期間催告，惟被告仍不繳納，爰依公寓大廈管理條例第二十一條規
　　　定，請求被告給付系爭管理費及法定利息。並聲明：（一）被告應給付原告三
　　　百二十一萬六千三百元，及自起訴狀繕本送達之翌日起至清償日止，按週年利
　　　率百分之五計算之法定利息；（二）願供擔保，請准宣告假執行。
、被告則以：原告固依八十六年第一次區分所有權人會議及管理委員會第三次會記
    錄為據，收取系爭停車位管理費，惟被告否認上開會議記錄之真正，即令會議紀
    錄為真正，仍不得據以收取系爭管理費，蓋區分所有權會議決議之管理費係指
    一般住戶之管理費未決定本案之車位管理費；區分所有權人委託管理委員討論
    公佈實施，乃屬空白授權，未經過區分所有權人會議通過，或在會內報備通過，
    並不合法，又停車位屬部分區分所有權人，且僅為其中少數人，即令全體住戶亦
    不得以決議方式，迫令少數之停車位住戶繳費。若停車位管理費自八十六年十
    一月收取迄今，原告何以僅能提出八十八年十二月迄八十九年六月之十紙收據？
    況依上開收據係載「停車場清潔費」且每月僅一百元，根本無所謂八十六年收取
    管理費之事，實則原告僅收取停車清潔費，且已決議停止收取，而已繳納者則於
    下期管理費中扣除。就系爭管理費原告既未決議及公佈、實施；或早已決議不收
    ，是原告之請求顯無依據。並聲明：（一）原告之訴及假執行之聲請均駁回；（
    二）如受不利判決，願供擔保請准免為假執行之宣告。
肆、得心證之理由：
　一、查被告為東方大鎮社區Ａ區之起造人，因興建時建築法令規定，地下室停車場
　　　產權不得登記為單獨所有，乃登記東方大鎮社區警衛室為主建物（即臺東市○
　　　○段七二０建號），地下室停車場為附屬建物（即臺東市○○段一０八六建號
　　　），並劃分二一一個停車位，凡購買停車位之住戶即可取得主建物警衛室及附
　　　屬建物停車位所有權應有部分二一一分之一，扣除前已經出售之停車位，原告
　　　為地下室停車場系爭一百五十一個停車位之所有權人，有建築改良物所有權狀
　　　（本審卷第一０九頁）、汽車停車位買賣契約（本審卷第一三五頁）附卷可證
　　　，復經本院於九十二年七月二十五日勘驗東方大鎮社區Ａ區地下室停車場現場
　　　無訛，並為兩造所不爭，自堪信為真實。
　二、原告主張被告未繳交停車位之管理費；被告則否認之，並以前詞置辯。是兩造
　　　之爭點為：東方大鎮Ａ區管理委員會究有無決議收取停車管理費；若有決
　　　議，有無公佈實施；決議收取停車位管理費有無違反住戶規約？經查：
（一）東方大鎮Ａ區區分所有權人會議於八十六年五月十日決議委託管理委員討論公
　　　佈實施管理費收費標準，而管理委員會於同年六月八日討論決議停車位管理費
　　　定為三百元，八十六年度對於未售車位予以五折優待等情，有臺東縣政府九十
　　　三年二月三日府城建字第０九三０００六００二號函附東方大鎮社區管理委員
　　　備查資料影本（本審卷第三十七頁）、會議記錄（本審卷第十五頁）在卷可徵
　　　，復經證人甲○○證稱：我自九十二年三月擔任主任委員迄今，據我所知Ａ區
　　　管理委員會會議只有八十六年有達到法定人數，二至六屆均未達法定人數等語
　　　（見本審卷第二五０頁），足證東方大鎮Ａ區管理委員會確有決議收取停車位
　　　管理費無訛，被告空言否認，委無足採。
（二）惟東方大鎮Ａ區住戶從未被催收繳交停車管理費，亦未曾見上開決議之公告等
　　　情，業據證人即該社區住戶林文雄、孫元璽、陳聖賢、張錦鳳等人證述明確（
　　　見本審卷第二五六頁至二六七頁），且證人甲○○復證稱：我自八十六年十二
　　　月三十日開始就是Ａ區的住戶，我從接任主任委員之後（九十二年）翻閱資料
　　　才知道要繳納停車管理費，我不清楚我的鄰居有無被催收繳交停車費，至少在
　　　我的任期內我還沒有催收等語綦詳（參本審卷第二五一頁）。參諸原告所提出
　　　住戶彭美玉等人於八十八年九月至八十九年六月繳費之收據共十紙（見本審卷
　　　第六十一頁至六十五頁）係屬「停車場清潔費」，而非「管理費」收據等情以
　　　觀，倘原告曾收取管理費，則何以迄今仍無法提出管理費收據？又原告豈會不
　　　知連同清潔費一併收取？該社區住戶既未曾見上開決議公告，又未曾被催告繳
　　　款，原告亦未與性質相近之停車清潔費一併收取，因此，被告抗辯收取管理費
　　　之決議未曾公佈實施等語，堪予採信。至於證人彭三郎雖證述：於公佈欄曾看
　　　過該決議，其於八十六年一月間進住該社區，汽車則停於一七七號車位，其曾
　　　擔任第二屆管理委員云云。惟經質問是否曾繳過停車位之管理費，其竟答以：
　　　「不知道」（參本審卷第三二二頁）。該證人彭三郎既曾擔任管理委員，又使
　　　用停車位長達八年，苟收取管理費之決議經公佈實施，其豈不知究有無繳交費
　　　用之理？證人彭三郎之證詞既有違常情，且與其他證人所述不符，自不足採信
　　　。
（三）按本社區（東方大鎮社區Ａ區）「約定專用部分」為社區共同部分經約定供特
　　　定區分所有權人使用者（如停車場車位），使用者名冊由管理委員會造冊保存
　　　；共有部分之約定專用者或專有部分之約定共用者，除有下列情形者外，應繳
　　　交或給付使用償金。一、依與長潤建設開發股份有限公司之買賣契約書所載已
　　　擁有停車空間持分者。惟其仍需繳交清潔水電費，該金額授權由管理委員會訂
　　　定。東方大鎮社區Ａ區住戶規約第二條第一項第三款、第十六條第一項分別定
　　　有明文。依上開規約，即明定系爭停車位係屬約定專用部分，且無須繳交使用
　　　償金，惟仍應繳交清潔水電費，而該清潔水電費之金額則授權由管理委員會訂
　　　定。準此，苟管理委員會就使用停車位訂立使用償金即管理費，即與上開規約
　　　抵觸，而屬無效之決議。是被告抗辯社區管理委員會之上開收費決議違法等語
　　　，堪予採信。
　三、綜上所述，原告收取停車位管理費之決議既未經公佈實施，且該決議亦與住戶
　　　規約有違，而屬無效之決議，已如前述，則被告自無積欠原告管理費。從而，
　　　原告依公寓大廈管理條例第二十一條規定，請求被告給付如訴之聲明所述之金
　　　額，為無理由，應予駁回。而原告之訴既經駁回，其假執行宣告之聲請即失所
　　　附麗，應併予駁回。
伍、據上論結，本件原告之訴為無理由，依民事訴訟法第七十八條，判決如主文。
中　　　華　　　民　　　國　　九十四　　年　　　六　　　月　　　二　　　日
                                    臺灣臺東地方法院民事庭
~B法　　　官　廖建彥
右為正本係照原本作成
如對本判決上訴須於判決送達後廿日內向本院提出上訴狀
中　　　華　　　民　　　國　　九十四　　年　　　六　　　月　　　二　　　日
~B法院書記官　蔡辛源
